【裁判字號】    97,重訴,55
【裁判日期】    980817
【裁判案由】    返還價金等
【裁判全文】
臺灣士林地方法院民事判決              97年度重訴字第55號
原      告  甲○○
                        樓
訴訟代理人  吳西源律師
被      告  丙○○
訴訟代理人  鍾開榮律師
被      告  廣撰不動產仲介經紀有限公司
兼  上一人
法定代理人  乙○○
被      告  丁○○
上三人共同
訴訟代理人  陳孟秀律師
            林明賢律師
            蔡文彬律師
上  一  人
複  代理人  馬恩忠律師
被      告  中信房屋仲介股份有限公司
                        之5
法定代理人  戊○○○
訴訟代理人  己○○
上列當事人間返還價金等事件，本院於民國98年8 月10日言詞辯
論終結，判決如下：
    主  文
被告丙○○於原告辦妥塗銷臺灣銀行股份有限公司於民國九十六
年十一月二十三日登記、南港字第一三一二六０號收件、於如附
表所示不動產所設定之最高限額新臺幣柒佰捌拾萬元抵押權登記
，及將如附表所示之不動產所有權移轉登記並交付返還被告丙○○同時，應給付原告新臺幣捌佰貳拾萬元及自民國九十六年十二
月二十日起至清償日止，按週年利率百分之五計算之利息。原告
其餘之訴駁回。
訴訟費用新臺幣伍拾肆萬貳仟肆佰元由被告丙○○負擔十分之九
，餘由原告負擔，即被告丙○○應賠償原告新臺幣萬捌仟壹佰
陸拾元。
本判決第一項，於原告以新臺幣貳佰柒拾伍萬元供擔保後，得假
執行；但被告丙○○如以新臺幣捌佰貳拾萬元為原告預供擔保後
，得免為假執行。
原告其餘假執行之聲請駁回。
    事  實  及  理  由
一、原告起訴主張：
(一)、被告丙○○（下與被告乙○○、丁○○、廣撰不動產仲介經
    紀有限公司《下稱廣撰公司》、中信房屋仲介股份有限公司
    《下稱中信房屋》合稱被告，分則逕稱名稱、姓名）部分：
    伊經廣撰公司仲介，於民國96年10月5 日與丙○○簽訂不動
    產買賣契約書（下稱系爭買賣契約），買受如附表所示之不
    動產（下稱系爭不動產，建物部分則逕稱系爭建物），約定
    價金新臺幣（下同）820 萬元，伊已全部付清。詎系爭建物
    之氯離子含量不符系爭買賣契約第9 條第5 項約定，且系爭
    建物之牆壁、樓梯間水泥地板龜裂，同棟隔壁樓房1 、2 樓
    交接處亦有裂痕，足見系爭建物之氯離子含量過高，並影響
    其品質及安全，屬物之瑕疵。伊自得依系爭買賣契約第9 條
    第2 項、第5 項約定及民法第354 、359 條之規定解除系爭
    買賣契約，並依民法第259 條規定，請求丙○○返還價金82
    0 萬元，及依民法第227 條第1 項不完全給付之規定，請求
    丙○○賠償19萬0437元。又丙○○於系爭買賣契約成立前，
    即知悉系爭建物有瑕疵，卻故意不告知，而有詐欺侵權行為
    ，爰依民法第184 條第1 項請求損害賠償共計839 萬0437元
    。
(二)、乙○○、丁○○、廣撰公司部分：
    丁○○、乙○○受僱於廣撰公司，其等仲介伊向丙○○買受
    系爭不動產之際，故意隱瞞系爭建物為海砂屋之情事，且因
    過失未盡檢測義務，致伊陷於錯誤，訂立系爭買賣契約，受
    有價金及其他損害共計839 萬0437元。爰依民法第184 條之
    規定，請求乙○○、丁○○負賠償責任，並依民法第188 條
    、第535 條、第544 條、不動產經紀業管理條例第26條第2
    項之規定，請求廣撰公司負連帶賠償之責。
(三)、廣撰公司、中信房屋部分：
    廣撰公司為中信房屋之加盟經營業者，惟中信房屋未盡監督
    及規範責任，致伊受有上開損害。爰依民法第184 條第1 項
    前段、第2 項，請求中信房屋與廣撰公司連帶賠償839 萬04
    37元。
    並聲明：1.被告應連帶給付原告839 萬0437元，及自96年12
    月20日起至清償日止，按週年利率5%計算之利息。2.願供擔
    保，請准予宣告假執行。
二、丙○○係以：依系爭買賣契約第9 條第5 項第1 款約定，原
    告得於支付第2 期價金前，委請合格機構於系爭建物進行氯
    離子含量檢測（主建物之樑、柱、樓板剪刀牆等3 處取樣）
    ，伊不得拒絕。詎桂田實驗室於96年11月30日進行檢測時，
    僅就樑處取樣檢測，其取樣標準顯然不符上開約定。又原告
    曾委託廣撰公司代為進行氯離子含量檢測，經廣撰公司委請
    臺灣省土木技師公會進行檢測，結果為：系爭建物客廳樑、
    廚房樑3 處氯離子含量數值均為0.34kg/m 3，尚符合系爭買
    賣契約第9 條第5 項第3 款之約定標準，是系爭建物並無瑕
    疵，且伊無不完全給付之情形。又系爭買賣契約載明檢測報
    告完成前，無庸交付第2 期價金，原告明知上開約定，卻仍
    於未知檢測結果前付款，自不得再行解除系爭買賣契約，而
    請求伊賠償損害。又原告為擔保對臺灣銀行股份有限公司（
    下稱臺灣銀行）所負一切債務之清償責任，於96年11月23日
    就系爭不動產設定擔保債權總金額為780 萬元、存續期間至
    126 年11月13日止之最高限額抵押權（下稱系爭最高限額抵
    押權）。是縱認原告得解除系爭買賣契約，伊亦得行使同時
    履行抗辯權，請求原告將系爭最高限額抵押權塗銷，及移轉
    系爭不動產之所有權並交付予伊。再者，因原告於96年12月
    1 日起即占有系爭不動產，伊自得請求原告給付自96年12月
    1 日起至98年5 月1 日止相當於租金之不當得利36萬元，並
    予以抵銷等語，資為抗辯。並聲明：(一)原告之訴及其假執行
    之聲請均駁回。(二)如受不利判決，願供擔保，請准予宣告免
    為假執行。
三、廣撰公司、乙○○、丁○○則以：伊等無拆除系爭建物之裝
    潢以檢測內部結構之權利，自無從知悉原告所稱水泥剝落及
    鋼筋鏽蝕之情事。且依丙○○所填寫之屋況說明書觀之，可
    知系爭建物未曾進行氯離子含量檢測，則伊等自無從知悉系
    爭建物是否有氯離子含量過高之情事。又原告於簽訂系爭買
    賣契約後，同意先辦理系爭不動產所有權移轉登記，再進行
    氯離子含量檢測，伊等未強迫原告先辦理所有權移轉登記。
    縱認系爭買賣契約業經原告解除，然伊等取得之仲介費用，
    亦不因此而受有影響，且伊等並非系爭買賣契約之當事人，
    自無令伊等負物之瑕疵擔保或債務不履行責任之理，原告不
    得向伊等請求賠償因購買系爭不動產所支出之費用。再者，
    不動產經紀業管理條例所規範之對象為經紀業者，而非經紀
    人員，是乙○○、丁○○既非該條例所稱之經紀業者，原告
    自不得據此請求伊等負損害賠償之責等節。並聲明：(一)原告
    之訴及其假執行之聲請均駁回。(二)如受不利判決，願供擔保
    ，請准予宣告免為假執行。
四、中信房屋另以：廣撰公司於96年10月1 日受託銷售系爭不動
    產，同月5 日原告與丙○○即簽訂系爭買賣契約，廣撰公司
    於該期間未曾就系爭建物進行氯離子含量檢測，無從知悉系
    爭建物有氯離子含量過高之瑕疵，自難謂廣撰公司、乙○○
    、丁○○有故意隱匿系爭建物氯離子含量過高之情事。另伊
    基於加盟經營關係，授權廣撰公司使用加盟店服務標章，並
    未實際執行或參與系爭不動產之仲介業務或授與廣撰公司代
    理權，且廣撰公司亦非伊之受僱人，伊自無共同侵害原告權
    利之行為等語，資為抗辯。並聲明：(一)原告之訴及其假執行
    之聲請均駁回。(二)如受不利判決，願供擔保，請准予宣告免
    為假執行。
五、兩造不爭執事項（見本院98年2 月4 日、5 月15日準備程序
    筆錄，本院並依兩造主張順序或論述需要，簡化文字或調整
    順序）：
(一)、廣撰公司為中信房屋之加盟業者。丁○○、乙○○受僱於廣
    撰公司，丁○○擔任不動產經紀人，乙○○為副店長及營業
    員。
(二)、原告於96年間，委由廣撰公司仲介買賣房屋，經廣撰公司指
    派乙○○、丁○○負責，乙○○並向原告介紹系爭不動產。
(三)、96年10月4 日晚上10時，乙○○陪同原告前往系爭不動產查
    看。乙○○對原告表示：系爭建物有20多坪，屋齡20多年，
    每坪至少32萬元以上等語。原告於當日即簽立確認書及附停
    止條件訂金委託書。
(四)、96 年10 月5 日上午，原告於乙○○、丁○○之安排下與丙○○簽立系爭買賣契約，在場者有原告、丙○○、乙○○、
    丁○○、吳仁宏代書。丙○○當場表示系爭建物未曾作過氯
    離子含量檢測，原告即要求就系爭建物進行氯離子含量檢測
    。
(五)、原告分別於96年10月15日給付第1 期款40萬元、同年11月20
    日給付第2 期款130 萬元，並於同月30日由銀行撥付貸款65
    0 萬元，總計820 萬元予丙○○。丙○○則於96年11月22日
    將系爭不動產所有權移轉登記予原告。原告與乙○○、丙○○相約於96年11月30日辦理交屋。
(六)、原告於96年11月22日前，曾促請乙○○就系爭建物進行氯離
    子含量檢測。乙○○於同月30日下午，與桂田實驗室檢測人
    員一同前往系爭建物進行檢測（下稱系爭第1 次檢測），丙○○並未在場。桂田實驗室於96年12月3 日完成系爭第1 次
    檢測報告，檢測結果為：系爭建物之房間樑為0.9177kg/m3
    、客廳樑為0.6854kg/m3 。原告於同月11日、13日至廣撰公
    司取得系爭第1 次檢測報告之客廳樑部分及房間樑部分。
(七)、丙○○將系爭不動產交付予原告後，原告委請工人更換舊電
    線、粉刷油漆，工人於拆開浴室及廚房天花板之情形如原證
    3 照片所示。
(八)、廣撰公司店長洪啟銘出面委請臺灣省土木技師公會前往系爭
    建物取樣，進行檢測（下稱系爭第2 次檢測），於96年12月
    10日完成系爭第2 次檢測報告。檢測結果為：系爭建物之客
    廳樑、廚房樑3 處數值分別為0.3418kg/m 3、0.383kg/m3、
    0.3459kg/m3 。鑑定費用由廣撰公司按仲介慣例先行墊付。
(九)、系爭建物之牆壁、樓梯間水泥地板龜裂，且系爭建物同棟隔
    壁樓房1 、2 樓交接處亦有裂痕。
(十)、原告於96年12月17日，以律師函對丙○○為解除系爭買賣契
    約之意思表示，經丙○○於同月20日收受。
(十一)、原告因買受系爭不動產，而給付廣撰公司仲介費用5 萬元、
    代書服務費2 萬9,370 元、買賣房屋契稅8,826 元、系爭第
    1 次檢測費3,000 元、銀行貸款手續費2,000 元，即自96年
    11 月27 日至同年12月20日止如附表所示之不動產銀行貸款
    利息8,841 元。又原告為更換如附表所示不動產之電線及重
    新粉刷油漆，支出電線費用4 萬8,400 元、油漆費用4 萬元
    。
(十二)、系爭不動產於原告及丙○○簽訂系爭買賣契約時之部分狀況
    如本院一卷第104 頁至第105 頁之照片所示。
(十三)、上開事實，為兩造所不爭，並有確認書及附停止條件定金委
    託書（見本院一卷第15頁）、系爭買賣契約書（見本院一卷
    第16頁至第19頁）、照片（見本院一卷第20頁、第183 頁）
    、系爭第1 次檢測報告（見本院一卷第21頁、第23頁）、系
    爭第2 次檢測報告（見本院一卷第22頁）、律師函（見本院
    一卷第24頁至第28頁）、服務費確認單及支票（見本院一卷
    第33頁）、服務收費明細表（見本院一卷第34頁）、96年契
    稅繳款書（見本院一卷第35頁）、桂田實驗室收費單據（見
    本院一卷第36頁）、收據（見本院一卷第36頁至第37頁）、
    不動產登記謄本（見本院一卷第166 頁、第167 頁）附卷可
    稽，堪信為真實。
六、本件經本院於98年2 月4 日與兩造整理爭點為（見上開準備
    程序筆錄，本院並依兩造主張順序或論述需要，簡化文字或
    調整順序）：
(一)、原告主張：系爭建物有氯離子含量過高之瑕疵，其依系爭買
    賣契約第9 條第2 項、第5 項約定及民法第354 條、第359
    條之規定解除系爭買賣契約，並請求丙○○返還價金820 萬
    元等情，有無理由？
１、系爭建物有無氯離子含量過高而不符系爭買賣契約第9 條第
    5 項標準之瑕疵？
２、原告解除系爭買賣契約，是否合法？
３、丙○○依民法第259 條、第261 條之規定，行使同時履行抗
    辯權，請求原告塗銷系爭最高限額抵押權，並將系爭不動產
    所有權移轉登記並交付予己，有無理由？
４、被告抗辯：原告解除系爭買賣契約後，受有占有系爭不動產
    之利益36萬元，並以之抵銷等節，是否可採？
(二)、原告主張：系爭建物有氯離子含量過高之瑕疵，依民法第22
    7 條第1 項之規定，請求丙○○賠償19萬0437元等情，有無
    理由？
(三)、原告主張：丙○○故意不告知系爭建物有氯離子含量過高之
    瑕疵，為詐欺侵權行為，依民法第184 條第1 項之規定，請
    求丙○○賠償839 萬0437元等節，有無理由？
(四)、原告依民法第184 條之規定，請求乙○○、丁○○賠償其責
    任，並依同法第188 條、不動產經紀業管理條例第26條第2
    項之規定，請求廣撰公司負連帶損害賠償責任，有無理由？
１、乙○○、丁○○有無於支付第2 期款項前，完成氯離子含量
    檢測報告之義務？
２、原告主張：乙○○、丁○○隱瞞系爭建物之瑕疵，且故意不
    作氯離子含量檢測等語，是否可採？
３、原告主張：乙○○、丁○○就浴室、廚房天花板內部水泥脫
    落、鋼筋鏽蝕、海砂成分等情，未盡調查義務，而有過失等
    語，是否可採？
４、原告得請求損害賠償之金額為若干？
(五)、原告主張：廣撰公司之履行輔助人乙○○、丁○○，因故意
    隱瞞系爭建物為海砂屋之情，且因過失未盡檢測義務，致其
    受有損害，而請求廣撰公司負連帶賠償責任等情，有無理由
    ？
(六)、原告主張：廣撰公司為中信房屋之加盟業經營者，中信公司
    未盡監督及規範責任，而請求中信房屋與廣撰公司負連帶賠
    償責任等節，有無理由？
七、得心證之理由
(一)、系爭建物有氯離子含量過高之瑕疵，原告已解除系爭買賣契
    約，是被告應於原告塗銷系爭最高限額抵押權，並將系爭不
    動產所有權移轉登記及交付予被告之同時，返還原告820 萬
    元。
１、系爭建物之氯離子含量過高，不符系爭買賣契約第9 條第5
    項之約定。
(1)、按系爭買賣契約第9 條第5 項約定：原告得委請合格機構，
    對於系爭建物主建物之樑、柱、樓板剪力牆等處取樣進行氯
    離子含量檢測，檢測結果氯離子含量平均值超過約定標準0.
    6 kg/m3 ，兩造均同意無條件解除買賣契約等節。經查，系
    爭房屋經臺北市建築師公會委請立鋼國際工程股份有限公司
    於系爭建物室內、室外之樑、柱、樓板等6 處位置進行混凝
    土施作鑽研採取粉末樣本，以作氯離子含量檢測試驗之用。
    鑑定結果為：樑之氯離子含量0.325kg/ m3 、0.534k g/m3
    、1.162kg/ m3 ；版之氯離子含量0.627k g/m3 、0.79kg/m
    3 ；柱之氯離子含量1.603kg/m3；平均值為0.840kg/ m3 等
    情，有臺北市建築師公會98年3 月30日（98）(十五)建字第0011
    號鑑定報告書（下稱鑑定報告）附卷可稽。是以，系爭建物
    之氯離子含量顯已超過系爭買賣契約約定之氯離子含量標準
    0.6 kg/m3 ，揆諸上開約定所示，原告主張：系爭建物之氯
    離子含量過高，不符系爭買賣契約第9 條第5 項之約定，伊
    得解除系爭買賣契約等情，自屬有據。
２、原告業以96年12月17日律師函解除系爭買賣契約。
    原告於96年12月17日，以律師函對丙○○為解除系爭買賣契
    約之意思表示，經丙○○於同月20日收受等情，為兩造所無
    異詞（見上五之(十)），堪信為真實。查系爭建物之氯離子含
    量高於系爭買賣契約約定之標準值，原告自得依系爭買賣契
    約第9 條第5 項約定，解除系爭買賣契約等節，業經認定如
    上１所述，則原告以上開律師函為解除系爭買賣契約之意思
    表示，即為合法。準此可見，系爭買賣契約於丙○○收受上
    開律師函時，業已合法解除，至為灼然。丙○○雖抗辯：原
    告自願於系爭第1 次檢測前，交付價金並辦理系爭不動產之
    所有權移轉登記，故不得再行解除系爭買賣契約云云，顯屬
    無據。
３、丙○○行使同時履行抗辯權，請求原告塗銷系爭最高限額抵
    押權，並將系爭不動產所有權移轉登記並交付予己，為有理
    由。
(1)、按契約解除時，當事人雙方互負回復原狀之義務；當事人因
    契約解除而生之相互義務，準用同法第264 條之規定；因契
    約互負債務者，於他方當事人未為對待給付前，得拒絕自己
    之給付，此觀諸民法第259 條、第261 條、第264 條第1 項
    本文自明。是契約解除後，於一方未履行回復原狀之義務時
    ，他方自得拒絕履行其回復原狀之義務。
(2)、查原告為擔保對臺灣銀行股份有限公司（下稱臺灣銀行）所
    負一切債務之清償責任，設定系爭最高限額抵押權等情，有
    不動產登記謄本（見本院卷第166 頁至第167 頁）存卷為憑
    ，信屬真實。系爭買賣契約既經原告解除，原告自有塗銷系
    爭最高限額抵押權，並移轉系爭不動產所有權及交付系爭不
    動產予丙○○之義務，且此義務與丙○○返還價金之義務互
    為對待給付，則揆諸上開說明所示，丙○○自得主張同時履
    行抗辯。是故，原告於塗銷系爭最高限額抵押權，將系爭不
    動產所有權移轉登記予丙○○，並將系爭不動產交付予丙○○之同時，丙○○自應給付原告820 萬元，至屬明確。
４、丙○○抗辯：原告解除系爭買賣契約後，受有占有系爭不動
    產之利益36萬元，並以之抵銷等語，尚非可採。
    丙○○抗辯：原告解除系爭買賣契約後，占有系爭不動產，
    受有相當於租金之不當得利，伊得以之為抵銷云云。惟查，
    系爭建物之氯離子含量過高，且牆壁、樓梯間水泥地板龜裂
    ，同棟隔壁樓房1 、2 樓交接處亦有明顯裂痕等情，為兩造
    所不爭（見上五之(九)，並有鑑定報告書、現場照片（見本院
    一卷第183 頁）附卷可稽，足見系爭建物之氯離子含量過高
    ，已影響其品質及安全。且丙○○於收受原告96年12月17日
    律師函後，即於96年12月31日委由律師寄發律師函予原告，
    否認原告得以解除系爭買賣契約，而拒為回復原狀等情，業
    有96年12月31日律師函（見本院一卷第29頁至第30頁）附卷
    為憑。從而，原告雖於解除系爭買賣契約後，仍占有系爭不
    動產，然系爭不動產既有氯離子含量過高之瑕疵而影響其安
    全及品質，則系爭建物即非適於一般居住使用，依社會通念
    ，即難認原告因占有如系爭不動產，而受有相當於租金之利
    益。此外，丙○○亦未舉證證明原告占有系爭不動產期間，
    受有使用系爭不動產之利益。準此，丙○○上開所辯，即無
    足採。
(二)、原告主張：系爭建物有氯離子含量過高之瑕疵，依民法第22
    7 條第1 項之規定，請求丙○○賠償19萬0437元云云，為無
    理由。
１、按所謂特定物之買賣，係指契約成立時，該物已存在，當事
    人並合意以之為買賣標的，於清償期以現狀交付之，即屬依
    債務本旨而為給付者而言（最高法院84年臺上字第757 號判
    決要旨參照）。是故，倘系爭建物於原告及丙○○訂立系爭
    買賣契約時，即存有氯離子含量過高之瑕疵，則丙○○以系
    爭建物之現狀交付予原告，即屬依債之本旨而為給付，並無
    不完全給付之情形。
２、經查，房屋之氯離子含量乃取決於建築房屋時，所使用之混
    凝土品質，而系爭建物之室內、室外樑、柱、樓板等6 處位
    置進行氯離子含量檢測試驗之結果為：樑之氯離子含量0.32
    5kg/m3、0.534k g/m3 、1.162kg/ m3 ；版之氯離子含量0.
    627kg/m3、0.79kg/m 3；柱之氯離子含量1.603k g/m3 ；平
    均值為0.840kg/ m3 等情，有鑑定報告為憑，足見系爭建物
    各處所使用之混凝土均有氯離子含量過高之情形，系爭建物
    於建築完成時應即存有氯離子含量過高之瑕疵。從而，原告
    與丙○○於96年10月5 日簽立系爭買賣契約書時，系爭建物
    應已存有氯離子含量過高之瑕疵，丙○○於96年11月30日依
    系爭建物之現況，交付予原告，揆諸上開說明所示，即屬依
    債之本旨而為給付，當無不完全給付之情形。基此，原告主
    張：系爭建物有氯離子含量過高之瑕疵，其依民法第227 條
    第1 項之規定，請求丙○○賠償19萬0437元云云，即無足採
    。
(三)、原告主張：丙○○故意不告知系爭建物氯離子含量過高之瑕
    疵，為詐欺侵權行為，依民法第184 條第1 項之規定，請求
    丙○○賠償839 萬0437元云云，亦無理由。
１、按民事法上所謂詐欺云者，係謂欲相對人陷於錯誤，故意示
    以不實之事，令其因錯誤而為意思之表示。又主張受詐欺之
    一方應就他方如何欲其陷於錯誤，故意示以不實之事，令其
    因錯誤而為意思表示，負舉證之責任。最高法院著有18年上
    字第371 號判例、72年臺上字第3526 號判決可資參照。
２、經查，原告固主張：丙○○既於系爭買賣契約簽訂前5 、6
    年前整修系爭建物，應知系爭建物之廚房、廁所天花板水泥
    鋼筋剝落，而有氯離子含量過高之情形云云，然為丙○○所
    否認，並抗辯：系爭建物進行修繕時，修繕工人並未為任何
    表示，其亦未於現場監工，修繕期間只去看過一次現場等情
    （見本院一卷第244 頁）。且房屋之氯離子含量，並非一般
    人自其外觀即可知悉，需由專業之鑑定機關就房屋之混凝土
    鑽研採樣後予以試驗鑑定，方可知悉其數值。而稽諸系爭不
    動產之現況說明書（見本院一卷第81頁）以觀，丙○○於96
    年10月1 日委託中信房屋銷售系爭不動產時，已清楚表明系
    爭建物未曾作過氯離子含量檢測等語。由此觀之，丙○○雖
    曾就系爭建物進行修繕，然尚難斷認其因此於簽訂系爭買賣
    契約前，即知悉系爭建物有氯離子含量過高之瑕疵，且其既
    已表示系爭建物未曾進行氯離子含量檢測，則其亦無故意示
    以不實之事，致原告陷於錯誤而買受系爭不動產之情形。基
    此，原告主張：丙○○有詐欺之情形，而請求丙○○為損害
    賠償云云，顯非可採。
(四)、原告依民法第184 條之規定，請求乙○○、丁○○負賠償責
    任，並依同法第188 條、不動產經紀業管理條例第26條第2
    項之規定，請求廣撰公司負連帶損害賠償責任，均無理由。
１、原告主張：乙○○、丁○○有於支付第2 期款項前，完成氯
    離子含量檢測報告之義務云云，為屬無據，而不可採。
    經查，系爭買賣契約第9 條第5 項第1 款約定：原告得於支
    付第二期價金前，委請合格機構對於系爭建物進行氯離子含
    量檢測，丙○○不得拒絕等語（見本院卷一第頁）。由上開
    契約約定觀之，原告有權決定是否於給付第二期價金前，委
    請合格機構進行氯離子含量檢測，而無乙○○、丁○○應為
    原告委任合格機構代為進行檢測之約定，且原告亦自認第一
    次檢測之費用係由其支付桂田實驗室，非由廣撰公司、乙○○、丁○○給付等情，足見乙○○、丁○○抗辯：其等並無
    為原告委任合格機構進行氯離子含量檢測之義務，其等僅係
    因業務關係而向原告介紹桂田實驗室等語，足堪採信。此外
    ，原告亦未舉證證明其與乙○○、丁○○間有約定乙○○、
    丁○○應於其給付第2 期款項前，完成氯離子含量檢測報告
    之義務，是則原告上開主張，當非可採。
２、原告主張：乙○○、丁○○隱瞞系爭建物氯離子含量過高之
    瑕疵，且故意不作氯離子含量檢測云云，尚非可採。
(1)、經查，丙○○於96年10月1 日委託中信房屋銷售系爭不動產
    時，曾表明系爭建物未曾作過氯離子含量檢測等語，且房屋
    之氯離子含量非屬一般人可輕易得知，需由專業之鑑定機關
    就房屋之混凝土鑽研採樣後予以試驗鑑定，方可知悉等情，
    業如上述（見上七之(三)）。是以，丙○○既無從知悉而未告
    知乙○○、丁○○系爭建物有氯離子含量過高之瑕疵，且乙○○、丁○○亦非具有氯離子含量檢測專業之人而未曾就系
    爭建物進行氯離子含量檢測，則其等應無從系爭建物有氯離
    子含量過高之瑕疵之情形。從而，原告主張：乙○○、丁○○隱瞞系爭建物氯離子含量過高之瑕疵云云，顯非可採。
(2)、原告於96年11月22日前，曾促請乙○○進行系爭建物之氯離
    子含量檢測。乙○○於同月30日下午，與桂田實驗室海砂檢
    測人員一同前往系爭建物進行系爭第1 次檢測，丙○○並未
    在場。桂田實驗室於96年12月3 日完成系爭第1 次檢測報告
    ，檢測結果為：系爭建物之房間樑為0.9177kg/m3 、客廳樑
    為0.6854kg/m3 。原告於同月11日、13日至廣撰公司取得系
    爭第1 次檢測報告之客廳樑部分及房間樑部分等情，為兩造
    所不爭執（見上五之(六)），堪信為真實。由是觀之，乙○○
    、丁○○於原告促請其代為專業機構進行氯離子含量檢測後
    ，並無故意不作氯離子含量檢測之情事。且乙○○、丁○○
    有於支付第2 期款項前，完成氯離子含量檢測報告之義務等
    節，業如前述，則原告主張：乙○○、丁○○故意未委任專
    業機構進行氯離子含量檢測，而不法侵害其權利云云，尚非
    可採。
３、原告主張：乙○○、丁○○就浴室、廚房天花板內部水泥脫
    落、鋼筋鏽蝕、海砂成分等項，未盡調查義務，而有過失等
    情，尚非可採。
(1)、按稱居間者，謂當事人約定，一方為他方報告訂約之機會或
    為訂約之媒介，他方給付報酬之契約。民法第565 條定有明
    文。是就居間服務契約之本質以觀，居間人僅須為委託人報
    告訂約之機會或為訂約之媒介為以足，其並不須負有檢查買
    賣標的物之義務明甚。
(2)、經查，96年10月4 日晚上10時，乙○○陪同原告前往系爭建
    物查看，原告於當日即簽立確認書及附停止條件訂金委託書
    等情，為兩造所無異詞（見上五之(三)），且稽諸上開確認書
    及附停止條件訂金委託書（見本院一卷第15頁）以觀，廣撰
    公司僅有為原告媒介訂約之義務，足見原告與廣撰公司間所
    成立者為居間契約。又丁○○、乙○○均受僱於廣撰公司，
    丁○○擔任不動產經紀人，乙○○為副店長及營業員等情，
    為兩造所不爭（見上五之(一)），是則丁○○、乙○○為本件
    仲介業務時，應僅需負居間人之注意義務即可。從而，揆諸
    上開說明所示，廣撰公司及其受僱人乙○○、丁○○既不負
    有檢查系爭不動產之義務明甚。況系爭不動產於原告及丙○○簽訂系爭買賣契約時之部分狀況如本院一卷第104 頁至第
    105 頁之照片所示等情，亦為兩造所無異詞（見上五之(十二)）
    ，而觀之上開現場照片，系爭建物之天花板均屬完好，原告
    係於系爭不動產交付後，委請工人更換舊電線、粉刷油漆，
    工人於拆開浴室及廚房天花板後，始發現系爭建物之浴室、
    廚房天花板內部有水泥脫落、鋼筋鏽蝕之情形，是尚難期乙○○、丁○○得於仲介系爭不動產時，即知悉系爭建物有前
    開之氯離子含量過高之瑕疵。且乙○○、丁○○於仲介系爭
    不動產前，業已請丙○○填寫現況確認書，確認系爭建物是
    否曾經進行氯離子含量檢測，足見乙○○、丁○○於仲介系
    爭不動產買賣時，並無過失至明。從而，原告主張：乙○○
    、丁○○就浴室、廚房天花板內部水泥脫落、鋼筋鏽蝕、海
    砂成分等項，未盡調查義務云云，即不足採。
４、至關於上列爭點4 「原告得請求損害賠償之金額為若干？」
    、爭點(五)「原告主張：廣撰公司之履行輔助人乙○○、丁○○，因故意隱瞞系爭建物為海砂屋之情，且因過失未盡檢測
    義務，致其受有損害，而請求廣撰公司負連帶賠償責任，有
    無理由？」、爭點(六)「原告主張：廣撰公司為中信房屋之加
    盟業經營者，中信公司未盡監督及規範責任，而請求中信房
    屋與廣撰公司負連帶賠償責任，有無理由？」部分，因乙○○、丁○○無故意或過失不法侵害原告之情形，而無須負損
    害賠償責任，則廣撰公司、中信房屋亦無須負連帶賠償責任
    ，殊屬明確，併此敘明。
(五)、次按給付無確定期限者，債務人於債權人得請求給付時，經
    其催告而未為給付，自受催告時起，負遲延責任；遲延之債
    務，以支付金錢為標的者，債權人得請求依法定利率計算之
    遲延利息；應付利息之債務，其利率未經約定，亦無法律可
    據者，週年利率為百分之5 。民法第229 條第2 項及第203
    條分別定有明文。查原告於96年12月17日，以律師函對丙○○為解除系爭買賣契約之意思表示，並催告丙○○返還820
    萬元，經丙○○於同月20日收受等情，為兩造所不爭（見上
    五之(十)），並有律師函（見本院一卷第24頁至第26頁）存卷
    為憑。是則，揆諸上開說明，原告請求被告給付自96年12月
    20日起至清償日止，按週年利率百分之5 計算之遲延利息，
    即無不合。
八、綜上所述，系爭建物有氯離子含量高之瑕疵，不符系爭買賣
    契約第9 條第5 項之約定，原告業以96年12月17日律師函解
    除系爭買賣契約。從而，原告依系爭買賣契約第9 條第5 項
    之約定，於原告塗銷系爭最高限額抵押權，將如附表所示不
    動產所有權移轉登記予丙○○，並將系爭不動產交付予丙○○之同時，請求丙○○給付820 萬元及自96年12月20予日起
    至清償日止，按週年利率5%計算之利息，為有理由，應予准
    許，逾此部分之請求，即屬無據，應予駁回。又兩造陳明願
    供擔保請准宣告及免為假執行，就原告勝訴部分，經核均無
    不合，爰分別酌定相當擔保金額准許之。至原告敗訴部分，
    其假執行之聲請亦失所附麗，應併予駁回。
九、本件為判決之基礎已臻明確，兩造其餘攻擊及防禦方法，核
    與判決結果不生影響，爰不予一一論述，附此敘明。
十、本院依職權確定本件訴訴訟費用額為542,400 元（原告預繳
    之第一審裁判費為92,400元、丙○○預繳之鑑定費450,000
    元），應由丙○○負擔10分之9 即488,160 元，餘由原告負
    擔。是丙○○應賠償原告3 萬8,160 元（計算式：488,160-
    450,000 = 38,160）
十一、據上論結，本件原告之訴為一部有理由、一部無理由，依
      民事訴訟法第79條、第87條第1 項第390 條第2 項、第
      392 條第2 項，判決如主文。
中    華    民    國    98    年    8    月    17     日
                  民事第三庭  審判長法  官  鍾任賜
                                    法  官  施月燿
                                    法  官  林尚諭
以上正本證明與原本無異。
如對本判決上訴，應於判決送達後20日內向本院提出上訴狀。
中    華    民    國    98    年    8     月    18    日
                                    書記官  游子毅
附表：
 ┌───────────────────────────────────────┐
 │土地標示                                                    97年度重訴字第55號│
 ├───────────────────┬──┬────┬─────┬─────┤
 │土          地          坐          落│地目│面    積│ 權利範圍 │ 所有權人 │
 ├──┬───┬───┬──┬──┬──┤    ├────┤          │          │
 │編號│縣  市│鄉  鎮○ 段 │小段│地號│    │平方公尺│          │          │
 │    │      │市  區│    │    │    │    │        │          │          │
 ├──┼───┼───┼──┼──┼──┼──┼────┼─────┼─────┤
 │  1 │臺北市│南港區│玉成│ 四 │ 242│ 建 │    1008│ 236/10000│ 甲 ○ ○ │
 └──┴───┴───┴──┴──┴──┴──┴────┴─────┴─────┘
 ┌───────────────────────────────────────┐
 │建物標示                                                    97年度重訴字第55號│
 ├──┬───┬────┬────┬──────┬───────┬──┬────┤
 │編號│建  號│基地坐落│建物門牌│建築式樣主要│建  物  面  積│權利│所有權人│
 │    │      │        │        │建築材料及房│ （平方公尺） │範圍│        │
 │    │      │        │        │屋層數      ├───┬───┤    │        │
 │    │      │        │        │            │樓  層│附  屬│    │        │
 │    │      │        │        │            │面  積│建  物│    │        │
 ├──┼───┼────┼────┼──────┼───┼───┼──┼────┤
 │  1 │  2263│臺北市南│臺北市南│鋼筋混凝土造│第4 層│陽  臺│全部│甲 ○ ○│
 │    │      │港區玉成│港區昆陽│（5 層）    │ 72.83│ 13.46│    │        │
 │    │      │段四小段│街142 巷│            │      │      │    │        │
 │    │      │242 地號│14號4 樓│            │      │      │    │        │
 └──┴───┴────┴────┴──────┴───┴───┴──┴────┘


司法院資訊處製作；財團法人民間司法改革基金會備份。
